【裁判字號】    95,抗,56
【裁判日期】    950530
【裁判案由】    拍賣抵押物
【裁判全文】
臺灣士林地方法院民事裁定                95年度抗字第56號
抗  告  人  乙○○
相  對  人  三際企業股份有限公司
法定代理人  甲○○
上列抗告與相對人間拍賣抵押物事件，抗告人對於民國95年3 月
28日本院95年度拍字第205 號裁定提起抗告，本院裁定如下：
    主  文
原裁定廢棄。
相對人在原法院之聲請駁回。
聲請及抗告程序費用新台幣仟元由相對人負擔。
    理  由
一、本件相對人在原法院聲請論旨略以：債務人解建寰於民國90
    年11月13日向相對人借款新台幣（下同）350 萬元，約定清
    償期、利息、遲延利息及違約金均依各個契約約定，並以原
    裁定所示之不動產設定抵押權，經依法登記，嗣解建寰於94
    年11月1 日將上開不動產所有權讓與抗告人，惟抵押權應不
    受影響。茲以解建寰前於90年11月12日簽發面額350 萬元、
    未載到期日之本票予債權人即相對人董事葉寬勇，迄未清償
    ，有他項權利證明書、抵押權設定契約書、台灣台北地方法
    院民事裁定可證，爰聲請拍賣抵押物云云。原法院依相對人
    之聲請裁定准予拍賣抵押物。
二、按抵押權人聲請拍賣抵押物，在一般抵押，固必先有被擔保
    之債權存在，而後抵押權始得成立，故祗須抵押權已經登記
    ，且登記之債權已屆清償期而未受清償，法院即得准許之。
    惟最高限額抵押，抵押權成立時，可不必先有債權存在，縱
    經抵押權登記，因未登記已有被擔保之債權存在，如債務人
    或抵押人否認先有債權存在，或於抵押權成立後曾有債權發
    生，而從抵押權人提出之其他文件為形式上之審查，又不能
    明瞭是否有債權存在時，法院自屬無從准許拍賣抵押物（最
    高法院87年台抗字第33號裁定意旨參照）。次按最高限額之
    抵押權人必為債權人，是以惟有該抵押權人之債權，始為該
    抵押權擔保之範圍。查本件抗告人否認與相對人間有系爭抵
    押權所擔保之債權發生，而相對人據以證明債權存在者，係
    債務人解建寰所簽發，交付第三人葉寬勇執有，並經葉寬勇
    持以聲請裁定准予強制執行之本票。相對人雖主張第三人葉
    寬勇為相對人之股東及董事，然二者於民事法律關係上係不
    同之權利主體，相對人所執債權證明之權利主體與抵押權主
    體既非相同，依前揭說明，顯無從於形式上判斷第三人葉寬
    勇對債務人解建寰之本票債權，為系爭抵押權所擔保之債權
    ；亦無從逕以葉寬勇執有前開本票，即認定相對人與債務人
    解建寰間存有抵押權所擔保之債權。揆諸前揭說明，法院自
    屬無從准許拍賣抵押物。
三、從而原法院裁定准許相對人聲請拍賣抵押物，即有未洽。抗
    告論旨執此指摘原裁定不當，為有理由，應由本院予以廢棄
    ，並駁回相對人在原法院之聲請。
四、據上論結，本件抗告為有理由，依非訟事件法第46條、第21
    條第2 項，民事訴訟法第492 條、第78條，非訟事件法第24
    條第1 項裁定如主文。
中    華    民    國    95    年    5     月    30    日
                  民事第二庭  審判長法  官  陳介源
                                    法  官  陳玉曆
                                    法  官  王本源
以上正本證明與原本無異。
如不服本裁定，僅得於收受本裁定正本送達後10日內，以適用法
規顯有錯誤為理由，向本院提出再抗告狀，（須附繕本一份及繳
納再抗告裁判費新台幣1,000 元），經本院許可後始可再抗告。
中    華    民    國    95    年    6     月    1     日
                                    書記官  陳淑女


司法院資訊處製作；財團法人民間司法改革基金會備份。
